【裁判字號】    90,台上,3580
【裁判日期】    900614
【裁判案由】    傷害致人於死
【裁判全文】
最高法院刑事判決                                九十年度台上字第三五八○號
    上訴人  台灣高等法院台中分院檢察署檢察官
    被  告  甲○○
右上訴人因被告傷害致人於死案件，不服台灣高等法院台中分院中華民國八十九年十
一月八日第二審更審判決（八十九年度重上更(二)字第一○四號，起訴案號：台灣彰化
地方法院檢察署八十四年度偵字第二九七號），提起上訴，本院判決如左：
    主  文
原判決撤銷，發回台灣高等法院台中分院。
    理  由
本件原判決以公訴意旨略以被告甲○○於民國八十三年十二月二十七日下午四時三十
分許，駕駛自用小客貨車，在彰化縣秀水鄉○○路○段二六四之一號來來餐廳前，遭
林民雄所駕駛之自用小客車，同向自後方追撞。二人隨即下車查看，為免妨礙交通，
遂各將所駕駛之汽車開至同向道路旁，並下車至二車停放間談判。林民雄雖知理虧，
並表示願意賠償被告汽車之損失，惟僅留一行動電話號碼，執意不肯將年籍資料或住
址交給被告，致與被告當場發生爭吵。嗣並轉身進入車內，欲駕車離開現場。被告見
狀，乃從林民雄駕駛座窗戶伸手進入，欲取下林民雄汽車鑰匙，阻止林民雄離開。林
民雄心生怒意，遂打開車門，出手拉住被告之衣領，猛力往其車後方向推。被告遂基
於傷害之故意，持不明之鈍器，朝林民雄之頭頂部及右側頭部猛擊，致林民雄受有頭
頂部之頭皮下血腫傷，造成頭部骨折，大腦硬腦膜外出血，硬腦膜下血塊，腦腫脹；
右側頭部皮下出血傷，造成右硬膜下出血，腦腫脹。終因顱內出血，送醫不治死亡。
因認被告涉有刑法第二百七十七條第二項之傷害致人於死罪嫌。經審理結果，以被告
犯罪不能證明，而撤銷第一審判決，改判諭知被告無罪，固非無見。
惟查：原判決依據被告之陳述，林民雄係駕車自後追撞被告之自小客貨車，致二人下
車爭吵，嗣後林民雄倒地受傷不治死亡。而林民雄之屍體經檢察官督同法醫師解剖屍
體鑑驗結果，認林民雄係因頭頂部右側頭部受鈍擊（棍或鐵棒擊），致頭骨骨折、腦
傷、顱內出血致死，為「他為」等情，有勘驗筆錄、驗斷書、相驗屍體證明書及內政
部警政署刑事警察局之鑑驗書可憑。且原審曾函請內政部警政署刑事警察局查復，認
為林民雄下車時如碰到車門頂框，不會造成頭骨骨折及硬腦膜外出血，如係駕駛不慎
撞及前車時，人產生往前衝之現象，前胸部會先撞擊方向盤，而不可能為右側頭部，
亦有該局鑑驗書在卷可證。從以上之證據資料可知，林民雄因頭頂部受傷死亡乃為事
實，如該傷非因駕車追撞被告車輛所致，其餘可能發生之情形似在林民雄駕車追撞被
告車輛之前，或林民雄下車與被告發生爭執之後產生。原判決依調查證據之結果，認
無證據足以證明林民雄所受傷害非出於被告所為，此一結論如果屬實，林民雄之傷害
似在林民雄駕車追撞被告車輛之前。原判決亦因此質疑「被害人是否先於他處受創，
才發生本件追撞前車之駕駛失誤？其後遺症狀亦因而陸續發作？尚非毫無可疑。」但
依林民雄所受之傷害，是否有可能於他處受創後，仍能繼續開車致追撞被告車？其後
遺症是否會延緩發作？依其傷勢，從受傷害後經過多久才會發作？事實尚非明確。原
判決未進一步函詢相關機關或醫學機構，以釐清事實，供證據取捨之參考，遽行判決
，尚嫌速斷，難昭折服。本院前次判決發回意旨即已指明，原判決仍未詳予調查審酌
，該項瑕疵仍屬存在。況原判決既質疑被害人先受傷後再發生本件追撞之事，則當日
被害人案發前之行如何﹖自有詳加查明之必要，原審未予查明，調查亦有未盡。另
被告於上訴審時曾提出林王美麗之聲明書一紙，證明林王美麗係誤聽傳言云云，惟林
王美麗則否認出具該書，究竟實情如何﹖亦非無調查之必要。檢察官上訴意旨執以指
摘原判決不當，非無理由，應認仍有發回更審之原因。
據上論結，應依刑事訴訟法第三百九十七條、第四百零一條，判決如主文。
中      華      民      國     九十     年      六      月     十四     日
                              最高法院刑事第七庭
                                  審判長法官  吳  雄  銘
                                        法官  池  啟  明
                                        法官  石  木  欽
                                        法官  郭  毓  洲
                                        法官  吳  三  龍
      右正本證明與原本無異
                                              書  記  官
中      華      民      國     九十     年      六      月     十八     日


司法院資訊處製作；財團法人民間司法改革基金會備份。
